【裁判字號】    98,簡上,1076
【裁判日期】    990121
【裁判案由】    毒品危害防制條例
【裁判全文】
臺灣桃園地方法院刑事判決            98年度簡上字第1076號
上  訴  人
即  被  告  甲○○
上列被告因違反毒品危害防制條例案件，不服本院桃園簡易庭民
國98年10月12日98年度桃簡字第3051號第一審刑事簡易判決（聲
請簡易判決處刑案號：98年度毒偵字第4131號），提起上訴，本
院管轄之第二審合議庭判決如下：
    主  文
上訴駁回。
    事  實
一、甲○○於民國96年間，因違反毒品危害防制條例案件，經本
    院以96年度毒聲字第400 號裁定送觀察、勒戒後，認有繼續
    施用毒品之傾向，經本院以96年度毒聲字第604 號裁定令入
    強制戒治處所強制戒治，於97年2 月25日因免除強制戒治處
    分而放出所，於97年5 月22日戒治期滿，並由臺灣桃園地方
    法院檢察署檢察官於97年7 月24日以97年度戒毒偵字第245
    號因強制戒治期滿而為不起訴處分確定。復於民國97年間因
    施用第二級毒品案件，經本院以97年度壢簡字第1860號判決
    判處有期徒刑3 月確定，並於98年2 月27日執行完畢（構成
    累犯）。復於前開強制戒治執行完畢後5 年內，明知甲基安
    非他命為毒品危害防制條例第2 條第2 項第2 款所規定之第
    二級毒品，不得施用、持有，仍於觀察勒戒執行完畢釋放後
    五年內，基於施用第二級毒品之犯意，於98年6 月13日20時
    38 分 許為警採尿回溯96小時內之某1 時點（不含查獲後至
    採尿時之時間），在台灣地區某處，施用第二級毒品甲基安
    非他命1 次。嗣於98年6 月13日20時20分許，因其為列管之
    毒品人口而經桃園縣政府警察局大園分局員警持台灣桃園地
    方法院檢察署檢察官核發之「檢察官強制到場許可書」至桃
    園縣觀音鄉○○村○○街186 號將甲○○帶回大園分局採尿
    送驗後，結果呈安非他命類甲基安非他命陽性反應，而為檢
    察官發覺甲○○施用第2 級毒品犯行。
二、案經桃園縣政府警察局大園分局報請台灣桃園地方法院檢察
    署檢察官偵查後聲請以簡易判決處刑。
    理  由
一、上訴人即被告甲○○經合法傳喚未到庭，訊據其於警詢時及
    其之上訴狀均矢口否認於上揭時、地有施用甲基安非他命毒
    品犯行，辯稱：伊案發前曾至友人處，不慎吸到他人之二手
    甲基安非他命，且伊亦有長期服用感冒藥之習慣，所以伊之
    尿液才會出現偽陽性反應云云。惟查：警方於蒐集被告尿液
    （該項尿液之蒐集係經台灣桃園地方法院檢察署檢察官開立
    強制到場（強制採驗尿液）許可書而蒐集，有該許可書附卷
    可稽，自有證據能力）後，將所採得被告尿液經送台灣檢驗
    科技股份有限公司以酵素免疫分析法、氣相層析質譜分析法
    鑑驗，均呈嗎啡、可待因之陽性反應，有該公司濫用藥物檢
    驗報告一紙附卷可稽，按依毒品檢驗學上之常規，尿液毒品
    反應所使用之檢驗方法，對於受檢驗者是否確有施用毒品行
    為之判斷，在檢驗學常規上恆有絕對之影響，其以酵素免疫
    分析法、薄層定性分析法等方式為初步篩檢者，因具有相當
    程度偽陽性之可能，如另以氣（液）相層析、質譜分析等較
    具公信力之儀器為交叉確認，因出現偽陽性反應應之機率極
    低，核足據為對涉嫌人不利之認定，此亦為邇來我國實務所
    是認。是以，被告尿液既經前開初驗、複驗均呈安非他命、
    甲基安非他命之陽性反應，被告於採尿前確有施用甲基安非
    他命，殆無疑問。再被告之濫用藥物檢驗報告顯示其尿液中
    甲基安非他命濃度高達36882NG/ML，而按「有關吸入二手煙
    問題，一般而言，在同一空間內若非長時間與吸毒者直接相
    向且存心大量吸入吸毒者所呼出之煙氣，以二手煙可能存在
    之低劑量毒品，應不致在尿液中檢出毒品反應」，法務部調
    查局82年8 月6 日（82）發技一字第4153號函闡釋在案，且
    縱然吸入二手煙或蒸氣之尿液可檢出毒品反應，其濃度亦應
    遠低於施用者，復經行政院衛生署管制藥品管理局93年7 月
    30日管檢字第09300070 04 號函闡明在案，而被告尿液所檢
    出之甲基安非他命濃度高達36882NG/ML，此濃度已逾檢驗閾
    值500 NG/ML 甚多，是以被告尿液檢出甲基安非他命之高濃
    度觀之顯非施用甲基安非他命二手煙所致，被告辯稱係二手
    吸食云云，顯不足採。復按甲基安非他命經口服投與後約百
    分之七十於二十四小時內自尿中排出，約百分之九十於九十
    六小時內自尿中排出，僅憑尿液中呈安非他命陽性反應，並
    無法確實推算吸食時間距採集時間之長短，惟依上述資料推
    斷，最長可能不會超過四日，行政院衛生署藥物食品檢驗局
    八十一年二月八日八一藥檢壹字第一一五六號函闡述在案，
    足見被告於前開採尿前九十六小時內確曾有施用第二級毒品
    安非他命之犯行。又按92年7 月9 日新修正之毒品危害防制
    條例刪除二犯及三犯之規定，一改修法前繁雜之處遇程序，
    僅將施用毒品者簡化區分為初犯、再犯，並認施用毒品者係
    屬病患性犯人，以觀察、勒戒戒除其身癮，並以強制戒治去
    除其心癮。經觀察、勒戒或強制戒治執行完畢釋放後，若係
    5 年後再犯該條例第10條施用毒品罪者，與同條例第20條第
    1 項、第2 項關於「初犯」之處理方式相同，檢察官應先聲
    請法院裁定令被告入勒戒處所觀察、勒戒，並視有無繼續施
    用毒品傾向，決定應予釋放、為不起訴之處分，或應聲請法
    院裁定令入勒戒處所強制戒治；若係5 年內「再犯」同條例
    第10條施用毒品罪者，依同條例第23條第2 項規定，檢察官
    則應依法追訴。觀諸該條例第20條第3 項之修正理由：「觀
    察、勒戒或強制戒治5 年後再犯者，顯見前所實施之觀察、
    勒戒或強制戒治已足以遮斷其施用毒品之癮，為期自新及協
    助其戒除毒癮，對此5 年後再犯者，爰明定仍適用初犯之規
    定，先經觀察、勒戒、強制戒治之程序。」及同條例第23條
    第2 項之修正理由：「為配合簡化施用毒品犯之刑事處遇程
    序，並鑑於經觀察、勒戒或強制戒治執行完畢釋放後5 年內
    再犯者，其再犯率甚高，原據以實施之觀察、勒戒及強制戒
    治既已無法收其實效，自應施以刑事處遇。」，顯然如施用
    毒品者係前經觀察、勒戒或強制戒治等治療程序執行完畢5
    年後，始再施用毒品之「初犯」，因前所執行之觀察、勒戒
    或強制戒治已足收戒除毒癮之效，自應重新執行觀察、勒戒
    或強制戒治等治療程序，並於治療程序執行完畢後，由檢察
    官為不起訴處分，毋庸對之追訴處罰；反之，在「再犯」之
    情形，因其先前所為治療程序顯未能收戒斷毒癮之效，且考
    量施用毒品者之再犯率偏高，乃簡化其刑事處遇程序，而逕
    予追訴處罰，不再施以治療程序。參酌上開立法理由，修正
    毒品危害防制條例就施用毒品者，祇於「初犯」及「5 年後
    再犯」二種情形，有其追訴條件之限制，即須於初犯經觀察
    、勒戒或強制戒治釋放後，5 年內均無施用毒品之行為，始
    能認其前所實施之觀察、勒戒或強制戒治已足遮斷毒癮，而
    得於5 年後再犯時，再予適用初犯之規定，重行觀察、勒戒
    等程序。倘5 年內已經再犯，被依法追訴處罰，縱其第3 次
    （或第3 次以上）施用毒品之時間在初犯釋放5 年以後，即
    與「5 年後再犯」之情形有別，且因已於「5 年內再犯」，
    顯見其再犯率甚高，原實施觀察、勒戒或強制戒治，已無法
    收其實效，而無5 年戒斷期之存在，自無再經觀察、勒戒及
    強制戒治之必要，應由檢察官逕行起訴，始符新法修正之本
    旨。是被告有前開因施用毒品觀察勒戒、強制戒治及判刑確
    定、執行之前案紀錄，有臺灣高等法院被告前案紀錄表1 份
    附卷可考，被告於上開強制戒治執行完畢後，既曾於5 年內
    再犯毒品危害防制條例第10條之罪，並經判刑確定，本次被
    告所犯毒品危害防制條例第10條之罪，自非屬毒品危害防制
    條例第20條第3 項所定「5 年後再犯」之情形，而應依法追
    訴。本件事證明確，應依法論科。
二、按甲基安非他命為毒品危害防制條例第2 條第2 項第1 款所
    列第二級毒品，核被告所為，係犯毒品危害防制條例第10條
    第2 項之施用第二級毒品罪。被告持有第二級毒品甲基安非
    他命之低度行為，為其施用第二級毒品甲基安非他命之高度
    行為所吸收，不另論罪。又被告有事實欄所述前科紀錄及刑
    之執行情形，有卷附臺灣高等法院被告前案紀錄表可按，其
    受有期徒刑之執行完畢後，5 年以內故意再犯本件有期徒刑
    以上之刑之罪，為累犯，應依刑法第47條第1 項規定，依法
    加重其刑。原審以被告上揭罪證明確，適用刑事訴訟法第
    449 條第1 項、第3 項，毒品危害防制條例第10條第2 項，
    刑法第11條前段、第47條第1 項、第41條第1 項前段，並審
    酌被告有如事實欄所載前案情形，素行不佳，前已因施用毒
    品案件，受觀察、勒戒、強制戒治執行完畢，又犯本件施用
    第2級 毒品罪，惡性不輕，惟念其本件僅施用1 次，所犯屬
    自戕行為，與其犯後態度等一切情狀，量處被告有期徒刑4
    月，並諭知易科罰金之折算標準，以示懲儆，核其認事用法
    均無不合，量刑亦無不當。被告提起上訴，飾詞否認犯罪，
    為無理由，應予駁回。
三、被告經合法傳喚未到庭，有傳票送達回證、在監在押查詢報
    表各1紙在卷足憑，爰不待其陳述，逕行判決。
據上論斷，應依刑事訴訟法第455 條之1 第1 項、第3 項、第
368 條、第371 條，判決如主文。
本案經檢察官蔡奇曉到庭執行職務
中    華    民    國    99    年    1     月    21    日
                  刑事第三庭審判長法  官  謝順輝
                                  法  官  柯姿佐
                                  法  官  曾雨明
以上正本證明與原本無異。
不得上訴。
                                  書記官  蘇  萱
中    華    民    國    99    年    1     月    21    日
附錄本件論罪科刑法條：
毒品危害防制條例第10條第2項
施用第二級毒品者，處 3 年以下有期徒刑。

司法院資訊處製作；財團法人民間司法改革基金會備份。
